臺灣屏東地方法院民事判決
111年度勞訴字第9號
原      告  國立屏東大學

法定代理人  古源光  
訴訟代理人  方春意律師

被      告  任國棟  

上列當事人間返還勞保補償金事件，本院於民國111年4月20日言
詞辯論終結，判決如下：
    主  文
被告應給付原告新臺幣柒拾肆萬柒仟壹佰柒拾肆元，及自民國一
一一○年十月一日起至清償日止，按週年利率百分之五計算之利
息。
訴訟費用由被告負擔。
本判決於原告以新臺幣貳拾肆萬玖仟元為被告供擔保後，得假執
行。但被告如以新臺幣柒拾肆萬柒仟壹佰柒拾肆元為原告供擔保
後，得免為假執行。
    事實及理由
一、原告主張：被告前係國立屏東師範學院（下稱屏東師範學院
    ，於民國94年8月1日改名為國立屏東教育大學，103年8月1
    日與國立屏東商業技術學院合併為國立屏東大學）之技工，
    為配合政府員額精簡政策，加速工友（含技工、駕駛）退離
    ，原告依行政院人事行政局91年7月19日（91）院授人企字
    第09100276821號函（下稱系爭人事行政局函釋）之相關規
    定辦理被告退職手續，並依勞工保險局（下稱勞保局）核算
    之勞工保險（下稱勞保）補償金新臺幣（下同）85萬8,600
    元於91年12月23日以支票全額給付予被告，依系爭人事行政
    局函釋第5點規定，被告所領之補償金於其將來再參加勞保
    領取老年給付時，應繳回原補償機關，若被告所領之老年給
    付金額較原補償金額為低時，僅繳回所領之老年給付同金額
    之補償金。被告領取補償金後退職，後又繼續受僱於其他事
    業，並參加勞保，旋於110年7月12日向勞工局申請老年給付
    ，勞工局並核付老年給付74萬7,174元，原告遂於110年9月1
    日以屏大總字第1101200739號函請被告於110年9月30日前繳
    回74萬7,174元補償金，被告於110年9月3日至原告總務處親
    收上開函文，惟迄今仍未返還勞保補償金。依系爭人事行政
    局函釋規定，被告於110年7月12日向勞保局申請老年給付，
    所領取之金額低於上開補償金，被告於受領老年給付時解除
    條件成就，應繳回其受領之老年給付同額之補償金予原告；
    且被告所受領之上開補償金之法律上原因，於被告受領勞保
    之老年給付後即解除條件成就而失其效力，原告爰依民法第
    179條後段之不當得利返還請求權提起本訴。並聲明：如主
    文第1、3項所示。
二、被告則以：我確實有要還原告這筆錢，但我目前沒有錢可以
    還等語。
三、本院之判斷：
  ㈠原告主張被告前係屏東師範學院之技工，曾參加政府員額精
    簡政策辦理離退，於91年12月23日領取勞保補償金85萬8,60
    0元，依系爭人事行政局函釋第5點規定，被告所領之補償金
    於其將來再參加勞保領取老年給付時，應繳回原補償機關，
    若被告所領之老年給付金額較原補償金額為低時，僅繳回所
    領之老年給付同金額之補償金，被告離退後再參加勞保，被
    告並於110年7月12日向勞保局申請老年給付，由勞保局發給
    老年給付74萬7,174元，嗣原告於110年9月1日發函通知被告
    於110年9月30日前繳回與其所領之老年給付同額之補償金，
    被告迄今均未繳回等情，業據原告提出系爭人事行政局函釋
    、勞保局91年10月17日保給老字第09160546540號函、補償
    金核算暨存檔清單、支出傳票、行政院人事行政局91年8月2
    8日局企字第0910030195號函、勞保局110年7月30日保普老
    字第11060096530號函、原告110年9月1日屏大總字第110120
    0739號函為證（見本院卷第23至35頁），堪信原告之主張為
    真實。
  ㈡再依系爭人事行政局函釋第5點規定：「申請退休、資遣之工
    友，於退出原參加之勞工保險，除符合規定得請領勞保老年
    給付者外，其損失之勞保已投保年資，比照勞工保險條例第
    59條規定之給付標準，補償其損失。但所領之補償金，於其
    將來再參加勞保領取老年給付時，應繳回原補償機構，其所
    領之老年給付金額較原補償金低時，僅繳回與所領之老年給
    付同金額之補償金」，是被告於再參加勞工保險並受領老年
    給付時，固應將其所領之保險補償金繳回，惟如所領之老年
    給付金額低於原補償金額時，則僅須繳回與所領老年給付金
    額同額之補償金。本件被告自屏東師範學院離退後再參加勞
    保，並於110年7月12日申領老年給付74萬7,174元，並經勞
    保局給付在案，因被告受領之補償金，附有解除條件，亦即
    再參加勞工保險後倘領取老年給付，如受領金額較低時僅需
    返還老年給付同額之補償金，因被告已受領74萬7,174元老
    年給付而解除條件成就，其所受領勞保補償金即無法律上原
    因，故被告於原領補償金範圍內，僅就已受領之老年年金74
    萬7,174元負返還義務，則原告依不當得利之法律關係請求
    被告返還74萬7,174元，應予准許。
  ㈢按給付有確定期限者，債務人自期限屆滿時起，負遲延責任
    。給付無確定期限者，債務人於債權人得請求給付時，經其
    催告而未為給付，自受催告時起，負遲延責任。前項催告定
    有期限者，債務人自期限屆滿時起負遲延責任，民法第229
    條定有明文。原告於接獲勞保局通知，於110年9月1日發函
    催告被告應於110年9月30日繳回補償金，該函經被告於110
    年9月3日簽收，是原告請求被告清償已屆期之金額74萬7,17
    4元，應自110年10月1日起至清償日止，按年息百分5計算之
    利息，應屬有據。
四、綜上所述，原告依不當得利之法律關係，請求被告給付74萬
    7,174元及自110年10月1日起至清償日止按年息百分之5計算
    之法定遲延利息，為有理由，爰判決如主文第1項所示。
五、原告陳明願供擔保，請求宣告假執行，與勞動事件法第15條
    準用民事訴訟法第390條第2項規定並無不合，茲酌定相當擔
    保金額，予以准許。另依勞動事件法第15條準用民事訴訟法
    第392條第2項規定依職權宣告被告為原告預供相當金額擔保
    後得免為假執行。
六、訴訟費用負擔之依據：民事訴訟法第78條。   
中　　華　　民　　國　　111 　年　　4 　　月　　27　　日
                  民事第三庭    法　官　李育任
正本係照原本作成。
如對判決上訴，須於判決送達後20日內向本院提出上訴狀，其未
表明上訴理由者，應於提出上訴後20日內向本院補提理由書狀（
均須按他造當事人之人數附繕本）。
如委任律師提起上訴者，應一併繳納上訴審裁判費。
中　　華　　民　　國　　111 　年　　4 　　月　　27　　日
                                 書記官 張文玲